【裁判字號】    97,上,165
【裁判日期】    980513
【裁判案由】    塗銷所有權登記等
【裁判全文】
臺灣高等法院高雄分院民事判決           97年度上字第165號
上  訴  人  乙○○
訴訟代理人  林榮和律師
被上訴人    丙○○
            甲○○
上列當事人間請求塗銷所有權登記等事件，上訴人對於民國97年
6 月24日臺灣高雄地方法院97年度訴字第938 號第一審判決提起
上訴，本院於98年4 月29日言詞辯論終結，判決如下：
    主  文
上訴駁回。
第二審訴訟費用由上訴人負擔。
    事 實 及 理 由
一、本件被上訴人甲○○未於言詞辯論期日到場，經核無民事訴
    訟法第386 條所列各款之情形，爰依上訴人之聲請，由其一
    造辯論而為判決。
二、上訴人起訴主張：伊於民國96年6 月21日向訴外人陳其宗買
    受座落高雄縣仁武鄉○○段第1015地號土地（重測前地號蛇
    子形段第139 之5）（下稱系爭土地） ，辦妥所有權移轉登
    記及交付伊使用，伊購買時系爭土地為空地，其上並無任何
    建築物，土地登記謄本亦無建物建號之記載，嗣伊欲興建工
    廠向高雄縣政府申請工廠建造執照時，卻因系爭土地上有他
    人建築物，且經法院查封而遭駁回，伊乃請領土地及建物登
    記謄本，始知悉系爭土地上登記有被上訴人丙○○所有門牌
    號碼高雄縣仁武鄉○○路248 號磚造鐵架房屋乙棟（同鄉○
    ○段248 建號）（下稱系爭房屋），且經丙○○之債權人即
    被上訴人甲○○聲請原法院以82年度執全字第156 號強制執
    行事件假扣押執行查封；系爭房屋為陳其宗所有非為丙○○
    所有，業經原法院判決確定並點交執行完畢，又系爭建物亦
    早已滅失，上開假扣押之執行之效力自因標的物之滅失而消
    滅，其強制執行程序即應以撤銷，茲陳其宗就該假扣押查封
    執行程序怠於提起第三人異議之訴，撤銷該強制執行程序，
    致伊就系爭土地無法申請建廠執照，其所交付之土地自為給
    付不完全，伊自得代位陳其宗行使所有權以排除侵害，為此
    爰依民法第242 條、強制執行法第15條之規定，求為：台灣
    高雄地方法院82年度執全字第156 號甲○○與丙○○間假扣
    押強制執行事件，就門牌號碼高雄縣仁武鄉○○路248 號房
    屋所為查封之強制執行程序應予撤銷。
三、被上訴人甲○○於言詞辯論期日未到場，據其到庭陳述則以
    伊之債務人丙○○迄未清償其應付未付之債務，伊自不能撤
    回上開假扣押之執行等語，資為抗辯。
四、被上訴人丙○○則以：系爭房屋原均為伊所有，雖經陳其宗
    提起遷讓房屋之訴，該確定判決亦認伊僅應返還磚造平房之
    部分而不及於其他（涼棚、石棉瓦造平房），伊所有上開建
    物為陳其宗破壞毀損而僅餘水泥基座，其上之鐵架及屋內之
    模具亦均下落不明，伊與甲○○間之債權債務關係尚未解決
    ，上訴人自不得請求撤銷假扣押執行等語，資為抗辯。
五、原審駁回上訴人之訴，上訴人上訴求為：(一)原判決廢棄。(二)
    台灣高雄地方法院82年度執全字第156 號強制執行事件丙○
    ○、甲○○就高雄縣仁武鄉○○路248 號房屋（範圍如仁武
    地政事務所82年3 月11日測量成果圖所示面積86.54 平方公
    尺，下稱附圖一）所為之查封程序應予撤銷；被上訴人則求
    為駁回上訴。
六、甲○○於82年2 月17日以丙○○積欠其新台幣（下同）50萬
    元未清償，向原法院聲請假扣押丙○○所有財產，經原法院
    於82年度全字第205 號裁定准許，甲○○繳納16萬7000元擔
    保金後，原法院以82年度執全字第156 號假扣押事件受理，
    並於82年2 月16日經甲○○指封丙○○所有如附圖所示房屋
    及模具112 付、鐵架大小24支，有指封切結、查封筆錄、查
    封不動產清單、查封物品清單附卷（執全卷十九至廿三頁）
    。上開查封不動產清單記載查封不動產範圍包括未保存登記
    之磚造平房、鐵架及石棉瓦車棚（同上卷廿二頁），與原法
    院82年度簡上字第172 號遷讓房屋判決所附成果圖（下稱附
    圖二）細分為A （涼棚8 平方公尺）、B （磚造平房60平方
    公尺）、C （石棉瓦造平房17平方公尺），合計85公尺之位
    置相同（附圖二將B 、C 分開，故面積較小），兩造均認為
    附圖一及附圖二所載內容相同，係誤差結果（本院卷六四頁
    ）。嗣陳其宗向原法院起訴請求丙○○遷讓附圖二所示A （
    涼棚）、B （磚造平房），經原法院以82年度簡上字第172
    號判決丙○○應自B 房屋遷出，駁回陳其宗A 部分之請求，
    該確定判決於理由欄內載明A 部分為丙○○所有，B 部分為
    陳其宗所有，陳其宗於判決確定後，聲請法院強制執行，經
    原法院以83年度執字第9593號返還房屋等強制執行事件執行
    完畢，業經本院調閱上開執行卷（外放）查明。而附圖一或
    附圖二所示房屋為陳其宗拆除，現已不存在，查封之112 付
    模具及24支鐵架現亦不知去向，為兩造所不爭執（本院卷四
    九頁）。按房屋所有權以房屋為標的，房屋滅失時，房屋所
    有權亦因之而消滅。本件附圖一所示之系爭房屋已由陳其宗
    拆除而滅失，已如上述，則陳其宗對系爭房屋之所有權，自
    歸於消滅。上訴人以其向陳其宗購得之上開土地乃因有前揭
    假扣押之查封執行，而致無法為申請建廠執照，其所為者即
    為不完全之給付，惟陳其宗就此假扣押原因業已消滅之執行
    程序乃怠於聲請撤銷，故其有代位陳其宗提起本件第三人異
    議之訴之必要云云，固據其提出不動產買賣契約書、支票、
    土地暨建物登記第二類謄本（原審卷七至十七頁）。惟上訴
    人起訴主張於向陳其宗買受系爭土地後，始知系爭土地上曾
    有系爭房屋遭法院假扣押，則上訴人向陳其宗買受系爭土地
    時，系爭房屋既已滅失，自未取得系爭房屋之所有權，其主
    張係附圖二B 房屋之所有權人，依強制執行法第15條規定提
    起第三人異議之訴，尚非可採。又上訴人主張代位陳其宗依
    民法第767 條中段及強制執行法第15條，對附圖二A 、C 部
    分提起第三人異議之訴，亦因附圖二A 、C 建物亦已滅失，
    自無從妨害上訴人之所有權，上訴人代位陳其宗請求除去之
    主張，亦無足採。
七、綜上所述，本件上訴人主張，為不足採。從而，上訴人本於
    民法第242 條、強制執行法第15條規定，請求台灣高雄地方
    法院82年度執全字第156 號甲○○與丙○○間假扣押強制執
    行事件，就門牌號碼高雄縣仁武鄉○○路248 號房屋所為查
    封之強制執行程序應予撤銷，為無理由。原審為上訴人敗訴
    之判決，並無不合。上訴意旨指摘原判決不當，求予廢棄改
    判，為無理由，應予駁回。至於上訴人指因系爭建物因假扣
    押程序查封中，致行政主管機關對其聲請建造執照時，將之
    駁回。經核該查封之建物既已不存在，則其對行政主管機關
    對之所為之駁回聲請處分，若有不服，儘得循救濟程序尋求
    救濟，併此敘明。
八、據上論結，本件上訴為無理由，依民事訴訟法第449 條第1
    項、第78條，判決如主文。
中    華    民    國    98    年    5     月    13    日
                            民事第六庭
                                審判長法官  許明進
                                法      官  徐文祥
                                法      官  李炫德
以上正本證明與原本無異。
本件不得上訴。
中    華    民    國    98    年    5     月    14    日
                                書  記  官  盧雅婷


司法院資訊處製作；財團法人民間司法改革基金會備份。
